【裁判字號】    98,交抗,2354
【裁判日期】    981028
【裁判案由】    違反道路交通管理處罰條例
【裁判全文】
臺灣高等法院交通事件裁定           98年度交抗字第2354號
抗  告  人
即受處分人  甲○○
上列抗告人因違反道路交通管理處罰條例事件，不服臺灣板橋地
方法院，中華民國98年6月30日所為裁定（原審案號：98年度交
聲字第604號），提起抗告，本院裁定如下：
    主  文
抗告駁回。
    理  由
一、按汽車駕駛人拒絕接受酒精濃度測試之檢定者，處新臺幣（
    下同）60,000元罰鍰，並當場移置保管該汽車及吊銷該駕駛
    執照；又汽車駕駛人，曾依第35條第4項前段規定吊銷駕駛
    執照者，三年內不得考領駕駛執照，道路交通管理處罰條例
    第35條第4項前段及第67條第2項前段分別定有明文。
二、本件原處分機關以抗告人即受處分人甲○○於民國（下同）
    98年1月12日凌晨1時35分許，駕駛車牌號碼為ATC-808號之
    重型機車（下稱系爭機車），行經臺北縣板橋市○○路與存
    德街之交叉路口（下稱系爭路口）時，在位於該路口之便利
    超商前停車，經巡邏之臺北縣政府警察局板橋分局沙崙派出
    所執勤警員上前盤查後發現酒氣濃厚，欲對抗告人進行吐氣
    酒精濃度測試，因抗告人拒絕接受吐氣酒精濃度測試，為警
    當場以北縣警交字第C00000000號違反道路交通管理事件通
    知單舉發。嗣抗告人依法提出申訴，經交通部公路總局臺北
    區監理所板橋監理站於98年3月3日以板監裁字第裁41-C0000
    0000號裁決書裁決，裁處抗告人罰鍰60,000萬元，並吊銷駕
    駛執照，三年內不得考領。
三、原審裁定則以抗告人雖矢口否認有上揭違規行為，辯稱：當
    天因服用多量鎮定劑，情緒難以控制，為舒緩壓力，乃駕駛
    系爭機車前往系爭路口之便利超商，停車並購買食物後，坐
    在系爭機車上食用，適舉發警員路過盤查，要求酒測，但當
    時抗告人無任何駕駛行為或違規情形，應有權利拒絕做吐氣
    酒精濃度測試；況並無喝酒，可能是服用藥物而導致精神恍
    惚，進而與警員發生爭執，該警員便揣測違規，並不公平云
    云。惟查：
  (一)本件抗告人拒絕接受吐氣酒精濃度測試之事實，為其所自承
    ，並有採證錄影光碟一份在卷可參。經原審勘驗當日採證錄
    影光碟結果為：「異議人在警局中，警員要求異議人實施酒
    測，並告知已給礦泉水漱過口，異議人表示沒錯，但是警員
    要異議人吹氣實施酒測時，異議人一再表示自己沒有違規，
    警員詢問幾次之後，異議人仍然不願意接受呼氣酒精測試。
    」（見原審卷第22頁），核與證人即舉發警員乙○○於原審
    調查時所述相符，堪信屬實。
  (二)按警察對於已發生危害或依客觀合理判斷易生危害之交通工
    具，得予以攔停並採行下列措施：一、要求駕駛人或乘客出
    示相關證件或查證其身分。二、檢查引擎、車身號碼或其他
    足資識別之特徵。三、要求駕駛人接受酒精濃度測試之檢定
    ，警察職權行使法第8條第1項定有明文。本件抗告人業已坦
    承其為警查獲前有駕駛系爭機車至該便利超商之行為，證人
    乙○○於原審調查時亦證稱：「當時是在執行巡邏勤務，我
    跟巡佐在行經篤行路、存德街口時，當時我們雙方都在對向
    等紅燈，我們都在存德街上面，然後綠燈的時候我們就往異
    議人那個方向過去，他就把機車停在篤行存德的轉彎處，停
    在路口7-11前面，然後我們就過去盤查…。」等語（見原審
    卷第21頁反面至22頁），足徵抗告人為警查獲當時確先有駕
    駛機車之行為，且因該駕駛行為而受到警方盤查甚明。再依
    證人乙○○於原審調查中所證，渠等交談時即聞到異議人「
    身上有很重的酒味」等情（見原審卷第22頁），是在抗告人
    先前已有駕駛機車至路口便利超商行為之情形下，警員懷疑
    其係酒後駕車，進而要求抗告人實施吐氣酒精濃度測試，自
    屬客觀合理之判斷，符合法律所定之正當程序，抗告人依法
    自應接受酒精濃度測試之檢定。
  (三)抗告人雖否認當時身上有酒味云云，然一般人因交通違規遭
    警方攔停，或因形跡可疑受到警方盤查之情形甚多，但並非
    均會遭警方要求實施酒測，亦即若非警員確實發現有酒味或
    其他酒後之反應跡象，警方又豈會無端要求受攔停者或受盤
    查者實施酒測？何況本件依前揭證人乙○○所證，當時其係
    實施巡邏勤務，且之後係呼叫警網將抗告人帶回派出所實施
    酒測，顯見當時證人乙○○並未攜帶酒測儀器，惟其竟如此
    大費周章將抗告人帶回派出所實施酒測，衡情應如其所述確
    實聞到抗告人身上有濃厚酒味，方符情理。準此，本件應以
    證人乙○○所述較為可信，甚為灼然。綜上所述，抗告人所
    辯尚非足採，是抗告人確有於上開時、地駕駛機車並拒絕接
    受吐氣酒精濃度測試之事實，應堪認定。據此，原處分機關
    依前開法條裁處，並無不當，本件聲明異議為無理由，因將
    聲明異議予以駁回。
四、抗告意旨略以：(一)抗告人因夫妻兩人均失業，經濟困難。為
    家庭生計傷神，長久以來罹患憂鬱症，精神耗弱，情緒不安
    ，寢食無常，常以鎮定劑麻醉自己。98年1月12日整日未進
    食，入夜未睡，又服用不少鎮定劑，深夜饑餓，凌晨1時許
    ，騎車至住家附近停在7-11便利商店前，入內購買「關東煮
    」，坐在機車上吃食。約1時30分許警察上前，盤查要求酒
    測，即告知未喝酒而服用鎮定劑。當時並無駕車行為，而拒
    絕酒測，警察強行將我帶至派出所，再次要求酒測，因此堅
    持原意拒測，以為抗議。(二)在便利商站門前吃食物，未喝酒
    ，又無駕駛行為，警察盤查要求酒測，是干擾市民生活，限
    制市民行為，是妨礙自由侵犯人權行為。(三)警員或者為了業
    績，為了獎金，不惜用各種手段方法，打擊別人。以表現自
    己，以不實謊言欺騙社會大眾，故感覺深受其害，請明察秋
    毫，還本人清白云云。
五、按交通警員掣單舉發違反道路交通管理處罰條例所列之違規
    事實，本質上為行政處分，基於公務員為公法上行為具有公
    信力之原則，如無反證證明該舉發行為為錯誤，該行政處分
    當可被推定為真正，其據以依法處分之事實認定亦為正確無
    誤，本此公信原則，立法者乃賦予行政機關制定違反道路交
    通事件統一裁罰基準及處理細則，使執勤警員得當機處分以
    維護交通秩序、安全之行政目的。查本件證人即舉發警員乙
    ○○乃依法執行交通勤務之公務員，其執行公權力時，除有
    證據證明其舉發違規事件有錯誤、違法情事或其品性有顯然
    之瑕疵外，原則上應推定其舉發行為係真正且可信；又其與
    抗告人素無仇隙，應無故入抗告人有上揭違規事實之必要，
    且其於原審訊問時，並供前具結，擔負如為虛偽證言當受刑
    法偽證重罪處罰之危險；再者，其係親自與渠交談時即聞到
    抗告人「身上有很重的酒味」等情，並呼叫警網將抗告人帶
    回派出所實施酒測之執勤警員，並證述及指認甚明，且無不
    足採信之瑕疵存在，應認其之證言為可採。故此乃本其職務
    所作之衡量及判斷，要難謂此有何不當之處。況抗告人復未
    就其未飲酒而服用鎮定劑之違規行為及執勤員警之舉發有誤
    提出明確可供調查之證據；此外，亦無任何證據足資證明舉
    發警員有捏造事實違法取締之情事，則執勤警員本其維持交
    通秩序、安全職責所為之舉發，自應受到合法、正確之推定
    ，且本案並無挾持個人恩怨之情緒因素置於其中，是抗告人
    於上開時、地有拒絕酒精濃度測試之檢定之違規行為，堪以
    認定。抗告人徒以其未喝酒僅服用鎮定劑，甚或警員證詞不
    可採信為辯，尚非可採。
六、綜上所述，抗告人駕駛重型機車拒絕接受酒精之違規事實明
    確，原審因認原處分機關依道路交通管理處罰條例第35條第
    4項、第67條第2項，裁罰60,000元，並吊銷駕駛執照，三年
    內不得考領，並無不當，而駁回抗告人於原審之異議；揆諸
    前揭說明，本件抗告人之抗告核無理由，應予駁回。
七、據上論結，應依道路交通案件處理辦法第26條，刑事訴訟法
    第412條，裁定如主文。
中    華    民    國    98    年    10    月    28    日
                 刑事第十六庭審判長法  官  溫耀源
                                   法  官  王敏慧
                                   法  官  梁宏哲
以上正本證明與原本無異。
不得再抗告。
                                   書記官  陳明琴
中    華    民    國    98    年    10    月    30    日


司法院資訊處製作；財團法人民間司法改革基金會備份。
